# 请教陈版：第三方发行股份代为支付合并对价的会计处理

提问人：chierbuxi 时间：2013-06-08 10:21:36
境外BVI公司100%控股境内A企业，现在A拟全资收购境内企业B，合同约定：由A100%控股B，支付对价方式为A支付少量现金、BVI向B发行股份支付剩余对价（占合并对价的大头），现金+股权价值大大高于B的净资产。工商档案显示合并后A是B的全资控股股东。
但是账务处理上，BVI确认了购买B产生的大额商誉，但未确认对B的长期股权投资。A把B并表，但未确认商誉。 不知道这是怎么处理的，请陈老师赐教

回答人：chenyiwei
不清楚你这个案例的具体背景。按一般理解，此处A合并B（假设为非同一控制下的企业合并），但大部分合并对价由母公司代付，则A公司作为合并方，应把母公司代付的合并对价（母公司的股份）按其在发行日的公允价值计入合并成本，相应在计算对B公司的合并商誉时纳入考虑。一般理解，在A的合并报表层面和在BVI公司的合并报表层面，就该交易确认的商誉金额应当一致。即： A的账务处理应为： 借：长期股权投资——B 贷：现金 贷：资本公积（母公司代为支付的合并对价的公允价值）
BVI公司的账务处理应为： 借：长期股权投资——A公司 贷：股本、股本溢价等。

提问人：CPA 木子 时间：2013-09-08 23:17:10
陈老师，计入合并企业的资本公积是否需要计提所得税？交易背景是这样子：N位自然人100%控制A公司，A公司100%股权控制A1公司；N位自然人100%控制B公司，现在A1公司以 500 万现金以及其控股母公司A公司5%股权（公允价值为 500 万）收购B公司100%股权，收购完成后，B公司自然人股东持有A公司5%股权。请问A公司计入资本公积的自然人所放弃的5%权益价值 500 万是否需要交纳所得税？A公司自然人股东是否需要交纳个人所得税？谢谢陈老师...

回答人：chenyiwei
我理解对A公司及其个人股东不涉及企业所得税问题，但对A1公司应涉及接受其母公司捐赠的企业所得税问题。B公司个人股东将其所持股份换成A公司股份，应按换得股份的公允价值和原对B投资成本之间的差额作为财产转让所得